臺灣高等法院臺南分院刑事裁定
111年度毒抗字第287號
抗  告  人  鄭能富 
上列抗告人因聲請觀察勒戒案件，不服臺灣臺南地方法院中華民
國111年3月14日裁定（111年度毒聲字第227號）提起抗告，本院
裁定如下：
    主  文
抗告駁回。
    理  由
一、本件抗告意旨略以：
　　抗告人前於民國107、108年間，因施用毒品經法院判處有期
    徒刑5月、5月、4月確定，定應執行有期徒刑11月，入監服
    刑後於110年3月15日執行完畢出監，本案係於111年1月9日
    施用毒品，應論以累犯而判處有期徒刑，不應裁定送觀察勒
    戒，爰此請求撤銷原裁定云云。
二、按犯毒品危害防制條例第10條之罪者，檢察官應聲請法院裁
    定，或少年法院（地方法院少年法庭）應先裁定，令被告或
     少年入勒戒處所觀察、勒戒，其期間不得逾2月；又依前項
    規定為觀察、勒戒或強制戒治執行完畢釋放後，3年後再犯 
    第10條之罪者，適用前2項之規定，毒品危害防制條例第20
    條第1項、第3項分別定有明文。次按109年1月15日修正公布
    、同年7月15日施行之毒品危害防制條例第20條第3項規定，
    犯第10條之罪於觀察、勒戒或強制戒治執行完畢釋放後，3
    年後再犯第10條之罪者，適用本條前2項之規定，上開所謂
    「3年後再犯」，只要本次再犯（不論修正施行前、後）距
    最近1次觀察、勒戒或強制戒治執行完畢釋放，已逾3 年者
    ，即該當之，不因其間有無犯第10條之罪經起訴、判刑或執
    行而受影響（參見最高法院109年台上大字第3826號刑事裁
    定意旨）。　　　　
三、經查：
　㈠被告於111年1月9日15時許，在臺南市○區○○路000巷0號住處
    ，將甲基安非他命放置玻璃球內，再以火燒烤產生煙霧之方
    式，施用第二級毒品甲基安非他命1次之事實，業據被告於
    警詢及偵查中坦承不諱；且被告於111年1月11日為警所採集
    之尿液，經送臺南市政府衛生局檢驗中心先以免疫學分析法
    初步檢驗結果，呈安非他命類陽性反應後，再以液相層析串
    聯質譜分析法確認，被告尿液中確呈安非他命及甲基安非他
    命陽性反應（安非他命濃度3664ng/ml、甲基安非他命濃度＞
    4000ng/ml，均高於閾值濃度500ng/ml）等情，有勘察採證
    同意書、臺南市政府警察局刑事警察大隊偵辦毒品危害防制
    條例案送驗尿液編號與真實姓名對照表編號名冊（尿液編號
    ：111K003）、臺南市政府衛生局濫用藥物尿液檢驗結果報
    告在卷可稽，是被告於上開時地施用第二級毒品甲基安非他
    命之行為，應可認定。
　㈡抗告人前因施用毒品案件，經觀察、勒戒及強制戒治後，於1
    00年4月15日釋放出所，並由臺南地檢署檢察官以100年度戒
    毒偵字第39號為不起訴處分確定等情，有前案紀錄表在卷可
    查，是抗告人本件施用第二級毒品之犯行，距前一次經觀察
    勒戒及強制戒治執行完畢出所，已逾3年，屬毒品危害防制
    條例第20條第3項所定3年後再犯情形，是原審因檢察官之聲
    請，依毒品危害防制條例第20條第3項、第1項規定，裁定抗
    告人應送勒戒處所觀察、勒戒，本院經核原審認事用法，並
    無不合。
四、綜上，毒品危害防制條例第20條第1項關於觀察、勒戒之規
    定，係屬強制規定，除有毒品危害防制條例第21條、第24條
    之情形，可排除適用觀察勒戒之程序外，只要違反毒品危害
    防制條例第10條之規定者，檢察官即應向法院聲請裁定其入
    勒戒處所觀察、勒戒，法院並應據以裁定，尚無自由斟酌以
    其他方式替代或得以其他原因免予執行之權。本案檢察官偵
    查後，審酌個案情形，本於職權並未依毒品危害防制條例第
    24條第1項為附完成戒癮治療之緩起訴處分，而係向原審聲
    請裁定將抗告人送觀察、勒戒，難認有何違誤。原審依檢察
    官之聲請，裁定應將抗告人送勒戒處所施以觀察、勒戒，經
    核於法尚無不合。抗告人以上開情詞，請求起訴論罪科刑而
    提起抗告，為無理由，應予駁回。
五、據上論斷，應依刑事訴訟法第412條，裁定如主文。
中　　華　　民　　國　　111 　年　　4　　月　 　12　　日
                  刑事第五庭    審判長法　官  蔡廷宜
                                      法　官  蔡川富  
                                      法　官  翁世容
以上正本證明與原本無異。
不得再抗告。
　　　　　　　　　　　　　　　　　　　書記官  顏惠華
中　　華　　民　　國　　111 　年　　4 　　月　　12　　日